最高法院民事判決　　　　　　　　　　111年度台上字第895號
上　訴　人　藝能娛樂國際有限公司

法定代理人　蔡逸仁
訴訟代理人　游開雄律師
被　上訴人　臺北大眾捷運股份有限公司

法定代理人　李文宗
訴訟代理人　王信仁律師
上列當事人間請求給付違約金等事件，上訴人對於中華民國 110
年10月27日臺灣高等法院第二審判決（110年度上字第778號），
提起上訴，本院判決如下：
    主  文
原判決關於命上訴人再給付本息，及該訴訟費用部分廢棄，發回
臺灣高等法院。
    理  由
一、本件被上訴人主張：兩造於民國108年1月30日簽訂「臺北小
    巨蛋場地租用契約」（下稱系爭契約），約定上訴人租用臺
    北小巨蛋主場館，租用期間自同年8 月27日至同月31日，場
    地使用費為新臺幣（下同）284萬7080元，分2期繳納。上訴
    人已繳納第1期款85萬4124元（下稱第1期款），惟未依約於
    同年4月26日前繳納第2期款199萬2956元（下稱第2期款），
    伊先後於同年4月30日、同年5月21日催告上訴人繳納未果，
    乃於同年6月20日解除系爭契約並沒收第1期款。伊再次招租
    ，無廠商承租，除已判決伊勝訴確定之懲罰性違約金10萬96
    15元本息及扣除所減省之水電費、清潔費外，伊尚受有 151
    萬8876元之損害等情，爰依系爭契約第9條第5款、第38條第
    2款約定，求為命上訴人再給付151萬8876元，及自支付命令
    送達翌日起加計法定遲延利息之判決（未繫屬本院者，不予
    贅述）。
二、上訴人則以：系爭契約既經被上訴人解除，其無權再請求給
    付第2 期款，且於解除時，應可預見原承租檔期可能無法順
    利出租，是其無法出租所受損失與伊未能按期繳納第2 期款
    ，顯無相當因果關係。又被上訴人因伊遲延給付第2 期款所
    生損害，僅為遲延利息，其迄未提出所受實際損害為何，逕
    依相當於原定第2 期款之使用費為其所受損害，難認已盡舉
    證之責等語，資為抗辯。
三、原審廢棄第一審所為被上訴人上開聲明敗訴之判決，改判命
    上訴人如數給付，無非以：兩造簽訂系爭契約，約定由上訴
    人向被上訴人承租臺北小巨蛋主場館使用，租用期間自 108
    年8月27日起迄同年月31日，場地租用費共284萬7080元，分
    2期繳納。上訴人已繳第1期款85萬4124元，被上訴人因上訴
    人未依約於同年4 月26日前繳納第2期款，先後於同年4月30
    日、同年5月21日催告上訴人繳納未果，乃於同年6月20日通
    知上訴人解除系爭契約及沒收第1 期款等情，為兩造所不爭
    。上訴人未舉證證明其未依約繳納第2 期款有不可歸責之事
    由存在，被上訴人據此解除系爭契約，併請求損害賠償，自
    無不合。至上訴人抗辯演員生病致影響節目演出乙節，係其
    與演出單位之履約爭議，與上訴人負擔第2 期款給付義務無
    涉。又被上訴人請求損害賠償，為上訴人債務不履行（給付
    遲延）所生之舊賠償請求權，依民法第260 條規定，不因契
    約解除失其存在，被上訴人依民法第216 條規定，請求上訴
    人賠償所受損害及所失利益，並按第2 期款計算所失利益，
    固非無據，惟系爭契約原定檔期無人使用，被上訴人原依系
    爭契約第4 條約定應負擔之水電費用36萬6080元及清潔費10
    萬8000元因此減省，應於被上訴人主張之199 萬2956元所失
    利益內扣除。從而，被上訴人依系爭契約第9條第5款、第38
    條第2款約定，請求上訴人再給付151萬8876元本息，為有理
    由，應予准許等詞，為其判斷之基礎。
四、惟按民法第260 條規定：解除權之行使，不妨礙損害賠償之
    請求，係指債務不履行之損害賠償，不因解除權行使有所妨
    礙，是解除契約與損害賠償關係，係採履行利益賠償主義。
    契約因金錢給付遲延而解除者，債務人原定金錢給付義務因
    此免除，債權人僅得請求遲延賠償，不得請求替代賠償，其
    他因契約消滅所生之損害，則不包括之。又民法第216 條所
    謂所失利益為消極損害，係指依通常情形或已定之計劃、設
    備或其他特別情事可得預期之利益。查上訴人未於兩造約定
    之108年4月26日前給付第2 期款，經被上訴人二次催告其履
    行未果，乃於同年6 月20日解除系爭契約，為原審認定之事
    實。果爾，該第2 期款究屬被上訴人所得受之替代賠償抑或
    其所失利益？上訴人依契約原定之金錢給付義務既因契約解
    除而免除，被上訴人因上訴人給付遲延所失利益是否係第 2
    期款？自待釐清。乃原審未遑詳予細究，遽認被上訴人得按
    第2 期款之數額計算其所失利益，進而為上訴人不利之判決
    ，自有可議。上訴論旨，指摘原判決不當，求予廢棄，非無
    理由。
據上論結，本件上訴為有理由。依民事訴訟法第477條第1項、第
478條第2項，判決如主文。
中    華    民    國   111    年    4     月    21    日
                      最高法院民事第五庭
                          審判長法官  袁  靜  文  
                                法官  林  金  吾  
                                法官  陳  靜  芬  
                                法官  許  秀  芬  
                                法官  石  有  為  
本件正本證明與原本無異
                                      書  記  官
中    華    民    國   111    年    5     月    9     日